臺灣高雄地方法院民事裁定
109年度消債更字第166號
聲  請  人  楊珮宸（原名：楊美鳳）
0000000000000000

0000000000000000

0000000000000000

代  理  人  李靜怡律師
上列當事人因消費者債務清理事件聲請更生，本院裁定如下：
    主  文
聲請人楊珮宸（原名：楊美鳳）自中華民國一百零九年十一月二
十四日下午四時起開始更生程序。
命司法事務官進行本件更生程序。
    理  由
一、聲請意旨略以：伊無力清償債務，曾依消費者債務清理條例
    向花旗商業銀行提出前置協商但不成立，復於民國109年3月
    27日向本院聲請調解債務清償方案，調解亦不成立。又伊未
    經法院裁定開始清算程序或宣告破產，爰聲請更生等語。
二、按債務人不能清償債務或有不能清償之虞者，得依本條例所
    定更生或清算程序，清理其債務。債務人無擔保或無優先權
    之本金及利息債務總額未逾新臺幣（下同）12,000,000元者
    ，於法院裁定開始清算程序或宣告破產前，得向法院聲請更
    生。法院開始更生程序之裁定，應載明其年、月、日、時，
    並即時發生效力。法院裁定開始更生或清算程序後，得命司
    法事務官進行更生或清算程序，必要時得選任律師、會計師
    或其他適當之自然人或法人一人為監督人或管理人。消費者
    債務清理條例（下稱消債條例）第3條、第42條第1項、第45
    條第1項及第16條第1項分別定有明文。
三、經查：
  ㈠聲請人曾向花旗商業銀行提出前置協商但不成立乙節，有花
    旗商業銀行陳報狀（本案卷㈡第36頁）可證，依消費者債務
    清理條例施行細則第44條之3規定，聲請人於前置協商不成
    立後聲請更生，應屬合法；聲請人復於109年3月27日提出債
    權人清冊，向本院聲請調解債務清償方案，經本院109年度
    司消債調字第170號受理，於109年4月27日調解不成立，聲
    請人於同日以言詞聲請更生等情，亦經本院依職權調閱上開
    調解卷宗核閱無訛，並有調解程序筆錄可參（見司消債調卷
    第51頁）。
  ㈡次查，聲請人於107年及108年度申報所得各為512,671元（其
    中中國人壽保險股份有限公司薪資所得509,171元、環貫綠
    佳利股份有限公司執業所得3,000元）、603,218元（均為中
    國人壽保險股份有限公司薪資所得），名下無財產，勞工保
    險自98年6月20日起投保於中國人壽保險股份有限公司，現
    投保薪資為28,800元，其為要保人之①中國人壽2張保單扣除
    借款共10,050元後有解約金共5,806元、②國泰人壽1張保單
    解約金4,459元（保單借款餘額40,000元）、③遠雄人壽1張
    保單解約金8,778元、④全球人壽2張保單於109年4月27日各
    借款74,296元、17,000元，現有解約金共10,965元（其中1
    張於106年1月領取生存保險金5,000元，108年因扣除自動墊
    繳保費後無餘額）、⑤宏泰人壽1張保單解約金1,031元、⑥新
    光人壽2張保單解約金共4,996元、⑦南山人壽1張保單解約金
    1,012元。又聲請人於中國人壽保險股份有限公司擔任業務
    員，據中國人壽保險公司函覆之薪資明細所載其108年1月至
    109年5月領取招攬報酬、業績獎金、季獎金、年終獎金及其
    他獎金合計916,167元，平均每月為53,892元（計算式：916
    ,167÷17＝53,892，小數點以下四捨五入；下同），另據環貫
    綠佳利股份有限公司陳報表示聲請人自108年1月起無直銷收
    入獎金，未領取社會局補助等情，有財產及收入狀況說明書
    （司消債調卷第2頁）、債權人清冊（司消債調卷第4頁）、
    財團法人金融聯合徵信中心前置協商專用債權人清冊（司消
    債調卷第9至10頁）、財政部高雄國稅局107年及108年度綜
    合所得稅各類所得資料清單及總歸戶財產查詢清單（司消債
    調卷第11至13頁、本案卷㈠第46頁）、勞工保險被保險人投
    保資料表（司消債調卷第16至18頁）、診斷證明書（司消債
    調卷第19頁）、屏東縣政府函（本案卷㈠第23頁）、環貫綠
    佳利股份有限公司陳報狀（本案卷㈠第25頁）、宏泰人壽保
    險股份有限公司函（本案卷㈠第29至30頁）、遠雄人壽保險
    股份有限公司書函（本案卷㈠第32至33頁）、全球人壽保險
    股份有限公司函（本案卷㈠第34至36頁）、信用報告（本案
    卷㈠第41至45頁）、存摺（司消債調卷第14至15頁、本案卷㈠
    第47至65頁）、薪資明細（本案卷第27至28頁、本案卷㈠第6
    7至122頁）、商業保險投保資料查詢結果表（本案卷㈠第149
    至150頁）、戶籍謄本（本案卷㈠第173頁）、國泰人壽保險
    股份有限公司函（本案卷㈠第176至177頁）、中國人壽保險
    股份有限公司函（本案卷㈠第178至179頁）、新光人壽保險
    股份有限公司函（本案卷㈡第15至16頁）、南山人壽保險股
    份有限公司函（本案卷㈡第32至33頁）在卷可參。故本院審
    酌上情，認為核算聲請人目前償債能力之基礎以每月53,892
    元為基準。
  ㈢關於聲請人個人日常必要支出部分，聲請人承租雅房獨居，
    每月房租4,000元，未領取租金補助，有房屋租賃契約書及
    高雄市政府都市發展局函在卷可稽（本案卷㈠第160至162頁
    、本案卷㈡第21至25頁）。按債務人必要生活費用，以最近
    一年衛生福利部或直轄市政府所公告當地區每人每月最低生
    活費一點二倍定之，消債條例第64條之2第1項定有明文。本
    院參酌衛福部社會司所公告109年度高雄市最低生活費標準
    為13,099元。又該最低生活費用之標準，係照當地最近1年
    平均每人消費支出60％，依其基準之家庭收支調查報告調查
    表格式所示有關經常性支出之調查項目，其原即包括利息支
    出、食品、衣著、房租及水費、電費、醫療保健、交通、娛
    樂、教育等基本生活需求。本院認在聲請人並無特殊需求，
    應以此最低生活費之1.2倍即15,719元認係其個人必要生活
    費用。
  ㈣至扶養費支出部分，聲請人主張扶養母親，每月扶養費6,000
    元等語。按直系血親相互間，互負扶養之義務，民法第1114
    條第1款定有明文。查聲請人母親黃秀枝為30年生，患有失
    智症及巴金森症候群，107年及108年度申報所得均為0元，
    名下無財產，於85年5月領取勞保老年一次給付351,672元，
    現每月領取國民年金3,772元，108年4月至109年2月領取中
    國人壽保險給付共77,000元，未領取社會局補助等情，有戶
    籍謄本、所得資料及財產查詢清單、存摺、診斷證明書、勞
    動部勞工保險局函、高雄市政府社會局社會福利資訊料查詢
    表附卷可憑（司消債調卷第20頁、本案卷㈠第22-1至22-2頁
    、本案卷㈠第26頁、本案卷㈠第163至165頁、本案卷㈠第179頁
    ）。本院認聲請人之母親就領取年金不足部分尚有受扶養之
    必要，扶養費用數額部分，按受扶養者之必要生活費用，準
    用第1項規定計算基準數額，並依債務人依法應負擔扶養義
    務之比例認定之，消債條例第64條之2第2項亦有明定。又聲
    請人陳稱母親居住於聲請人之胞兄楊健明（97年1月歿）之
    子女楊柏峰名下房屋，尚有房貸本金約1,700,000元未償（
    參本案卷㈠第171頁、本案卷㈠第174至175頁、本案卷㈡第9頁
    反面），準此，聲請人所應負擔母親之扶養費以109年度高
    雄市每人每月最低生活費13,099元之1.2倍即15,719元計算
    ，再扣除所領取之國民年金3,772元，由聲請人與另1名扶養
    義務人楊美真（參本案卷㈠第169頁家族系統表）共同分擔後
    ，聲請人每月負擔母親扶養費即應以5,974元【計算式：（1
    5,719－3,772）÷2＝5,974】為度，其主張支出母親扶養費與
    本院計算基準相當，堪認合理。
  ㈤綜上所述，以聲請人現每月收入53,892元為其償債能力基準
    ，扣除個人必要生活費15,719元及母親扶養費5,974元後，
    餘32,199元，而聲請人目前負債總額為4,604,058元（參司
    消債調卷第37頁以下，包含：臺灣土地銀行、合作金庫銀行
    、第一銀行、國泰世華銀行、花旗銀行、渣打銀行、元大銀
    行、永豐銀行、星展銀行、安泰銀行、中國信託銀行），扣
    除保險解約金37,047元，以聲請人每月所餘按月攤還結果，
    需約12年【計算式：（4,604,058－37,047）÷32,199÷12≒11.
    8】始能清償完畢，應認其已不能清償債務。此外，聲請人
    無擔保或無優先權之債務總額未逾12,000,000元，且無消債
    條例第6條第3項、第8條或第46條各款所定駁回更生聲請之
    事由存在，則聲請人聲請更生為有理由，應予准許，爰命司
    法事務官進行本件更生程序。
四、依消債條例第11條第1項、第45條第1項，裁定如主文。
中　　華　　民　　國　　109 　年　　11　　月　　24　　日
                  民事庭　法　官  　賴寶合
以上正本係照原本作成。
本裁定不得抗告。
中　　華　　民　　國　　109 　年　　11　　月　　24　　日
                          書記官    胡美儀